臺灣板橋地方法院刑事判決　　　　　　　　　　　　九十一年度訴字第一八六三號
　　公　訴　人　臺灣板橋地方法院檢察署檢察官
　　被　　　告　甲○○　男　五.
右列被告因偽造文書等案件，經檢察官提起公訴（九十一年度偵字第一四六七八號）
，本院判決如左：
    主  文
甲○○無罪。
    理  由
一、公訴意旨略以：被告甲○○夥同乙○○（另由本院審結）及年籍不詳、對外自稱
    陳耿川者，共同意圖幫助他人逃漏稅捐，基於概括之犯意連絡，明知並無欲實際
    經營事業，竟先由「陳耿川」於民國八十六年十一月二十日，以每月租金新台幣
    （下同）二萬三千元之代價，向林秋英租得台北縣樹林市○○街○段二十巷三十
    四號房屋作為公司營運地點，繼而推由乙○○擔任公司負責人，於八十七年五月
    十二日，向前台灣省建設廳申請設立、登記「興滿企業有限公司」（以下簡稱興
    滿公司、址設台北縣樹林市○○街○段二十巷三十四號），於同年月二十八日，
    向台北縣政府聲請准予營利事業登記並核發營利事業登記證，再於同年六月六日
    ，向台北縣稅捐稽徵處申請使用統一發票後，即以「虛進虛出」（即並無進貨事
    實，卻取得其他公司、行號所開立之統一發票《此類統一發票以下簡稱甲種發票
    ，該等發票所含之營業稅額，就興滿公司而言，即所謂之進項稅額》，供作興滿
    公司之進項憑證，據以扣抵興滿公司應納之營業稅額【即銷項稅額減進項稅額後
    之餘額】；並無銷貨事實，卻開立統一發票《此類統一發票以下簡稱乙種發票，
    該等發票所含之營業稅額，就興滿公司而言，即所謂之銷項稅額》交於其他公司
    、行號，供作其他公司、行號之進項憑證，俾幫助其他公司、行號，扣抵渠等應
    納之營業稅額）之不正當方法，自八十七年六月六日起至八十八年十一月一日止
    ，明知興滿公司於該期間內並無實際銷售貨物之事實，仍連續虛偽開立其業務上
    所掌之統一發票共達七十二張（銷售額計達新台幣《下同》四千七百三十八萬五
    千六百九十元，營業稅額《即銷項稅額》合計二百三十六萬九千二百八十七元）
    ，分別交與冠屹水電工程有限公司、嘉敏營造有限公司、勇竣營造工程有限公司
    、勒義興業有限公司、義煒實業有限公司、舜安有限公司、根基營造股份有限公
    司、興成營造有限公司、瑋格水電工程有限公司、佑臣企業社等十家公司、行號
    ，提供冠屹水電工程有限公司等十家公司、行號，充作該等公司、行號各該期營
    業稅之進項憑證，幫助冠屹水電工程有限公司等十家公司、行號，得以短漏各該
    期應納營業稅額，計達二百三十六萬九千二百八十七元（詳如台北縣稅捐稽徵處
    所提供「專案申請調檔統一發票查核名冊」第０００１６０頁所載以及「專案申
    請調檔統一發票查核清單」第０００７６８頁至第０００７７１頁所載），此足
    生損害於稅捐稽徵機關對於冠屹水電工程有限公司等十家公司、行號，各該期營
    業稅課徵之正確性及公平性。復為避免遭稅捐稽徵機關於電腦勾稽時發現異常情
    況，明知並無進貨事實，仍自虛設行號之通亞企業有限公司及智展實業有限公司
    ，取得進項之統一發票計達二十六張（銷售額計達四千六百五十三萬五千元，營
    業稅額合計《即進項稅額》二百三十二萬六千七百五十元）（詳如台北縣稅捐稽
    徵處所提供「專案申請調檔統一發票查核名冊」第０００４６２頁所載以及「專
    案申請調檔統一發票查核清單」第００２０９４頁及第００２０９７頁至００２
    ０９８頁所載），並於各該期之營業稅申報書上為不實之登載，進而提報稅捐稽
    徵機關查核，此足生損害於稅捐稽徵機關對於興滿公司各該期營業稅課徵之正確
    性及公平性，因認被告甲○○涉犯刑法第二百十六條、第二百十五條之行使業務
    上登載不實文書罪嫌，及稅捐稽徵法第四十三條第一項、第四十七條第一款之幫
    助納稅義務人以詐術或不正當方法逃漏稅捐罪嫌。
二、按犯罪事實應依證據認定之，無證據不得推定其犯罪事實，刑事訴訟法第一百五
    十四條定有明文。次按刑事訴訟法上所謂認定犯罪事實之證據，係指足以認定被
    告確有犯罪行為之積極證據而言，該項證據自須適合於被告犯罪事實之認定，始
    得採為斷罪資料（最高法院二十九年上字第三一０五號判例意旨參照）。而認定
    犯罪事實所憑之證據，無論係直接證據或間接證據，其為訴訟上之證明，須於通
    常一般之人均不致有所懷疑，而得確信其為真實之程度者，始得據為有罪之認定
    ，倘其證明尚未達到此一程度，而有合理之懷疑存在，無從為有罪之確信，復無
    其他調查途徑可尋，法院即應為無罪之判決（最高法院七十六年臺上字第四九八
    六號判例意旨參照）。又共同被告不利於己之陳述，固得採為其他共同被告犯罪
    之證據，惟此項不利之陳述，須無瑕疵可指，而就其他方面調查，又與事實相符
    ，始得採為其他共同被告犯罪事實之認定，最高法院四十六年台上字第四一九號
    判例可資參照。
三、公訴人認被告甲○○涉有上揭犯行，係以另案共同被告乙○○之指述、「專案申
    請調檔統一發票查核名冊」、「專案申請調檔統一發票查核清單」等經由相互勾
    稽產出之電腦資料，及乙○○簽名認證之「營利事業統一發證設立登記申請書」
    影本等相關資料為其論據。經訊之被告甲○○堅決否認有何行使業務上登載不實
    文書、幫助納稅義務人逃漏稅捐犯行，辯稱：伊和乙○○只是認識而已，乙○○
    開公司的事伊並不知情也未參與等語。經查：
（一）另案共同被告乙○○前於另案臺灣高雄地方法院八十九年易字第一一一九號詐
      欺取財案件審理時供稱：「當初興傑、興滿二公司係甲○○用我名義開設，我
      們約定一起合夥經營，我沒有出錢，所以用我名義申請支票，公司資金都是甲
      ○○出的」等語；其於台灣高雄地方法院檢察署八十八年度偵緝字第一一七三
      號案件偵查中卻供稱：「我投資公司之資金為二萬元，該公司是從事水龍頭生
      意」等語，有臺灣高雄地方法院八十九年度易字第一一一九號刑事判決附於本
      院審理卷內可稽，乙○○於偵查中先供稱出資二萬元，嗣後於審理中卻又供稱
      並未出資，其對於與被告甲○○共同成立興滿公司之情形前述供述矛盾不一，
      顯有瑕疵。再者，乙○○於本院審理中以證人身分到庭證稱：「八十七年左右
      ，我沒有工作沒有錢，被告說找我合夥，好像是做水電，他說我沒有錢就出人
      就好。叫我請支票，可以給公司週轉。我實際上沒有出錢。... 被告一天給我
      一千二。」等語（參見本院九十一年十月廿五日訊問筆錄），其於前開詐欺案
      件偵查、審理中卻從未提及被告以每天一千二百元之代價邀其合夥之事，則其
      於本院審理中指述之內容，亦難遽認與事實相符。
（二）次查，公訴人提出乙○○簽名認證之「營利事業統一發證設立登記申請書」影
      本，及「專案申請調檔統一發票查核名冊」、「專案申請調檔統一發票查核清
      單」等經由相互勾稽產出之電腦資料等相關資料，僅能證明證人乙○○確有出
      名擔任興滿公司之負責人，且興滿公司於向台北縣稅捐稽徵處申請使用統一發
      票後，即以「虛進虛出」之方式幫助冠屹水電工程有限公司等十家公司、行號
      得以短漏各該期應納營業稅額，並於興滿公司各該期之營業稅申報書上為不實
      之登載，進而提報稅捐稽徵機關查核等事實，並無法佐證另案共同被告乙○○
      指述被告甲○○與其共同開設興滿公司等情，確與事實相符。本院自難以上開
      證據作為不利被告甲○○之認定。
四、綜上所述，另案共同被告乙○○不利於被告甲○○之供述有前後矛盾不一之瑕疵
    ，已如前述，且查無其他證據足以佐證乙○○之供述與事實相符，本院自難將乙
    ○○不利於被告甲○○之供述採為被告甲○○犯罪事實之認定。此外，本院復查
    無其他積極證據足以證明被告甲○○確有公訴人所指之行使業務上登載不實文書
    、幫助納稅義務人逃漏稅捐等罪嫌，被告甲○○犯罪應屬不能證明，爰依法為無
    罪判決之諭知。
據上論斷，應依刑事訴訟法第三百零一條第一項前段，判決如主文。
本案經檢察官陳炎辰到庭執行職務。
中      華      民      國      九十一      年    十二    月      六    日
                                  臺灣板橋地方法院刑事第三庭
                                          法  官  連  育  群
右正本證明與原本無異。
如不服本判決，應於判決送達後十日內，向本院提出上訴狀。
                                          書記官  蘇  恩  慶
中      華      民      國      九十一      年    十二    月    十一    日
